臺灣臺南地方法院刑事判決　　　　　　　 96年度訴字第172號
公　訴　人　臺灣臺南地方法院檢察署檢察官
被　　　告　甲○○
　　　　　　　　　　（現在臺灣臺南看守所羈押中）
指定辯護人　義務辯護人蔡敬文律師
上列被告因毒品危害防制條例案件，經檢察官提起公訴（95年度
偵字第12714號），本院判決如下：
    主    文
甲○○犯如附表編號Ａ至Ｆ所示之罪，各處如附表編號Ａ至Ｆ所
示之刑；應執行有期徒刑貳拾年，扣案之第一級毒品海洛因拾玖
包（淨重壹點陸柒公克）均沒收銷燬之，扣案之上開海洛因外包
裝（空包裝總重柒點壹參公克）及行動電話貳支（門號0000
000000號及0000000000號，含ＳＩＭ卡各壹張
）均沒收，販賣毒品所得計新臺幣拾萬捌仟元沒收，如全部或一
部不能沒收時，以其財產抵償之。
    犯罪事實
一、甲○○（綽號「美國仔」、「大胖仔」）與綽號「王仔」之
    不詳姓名成年男子（下稱「王仔」），明知海洛因係毒品危
    害防制條例規定之第一級毒品，不得販賣，竟基於意圖牟利
    販賣海洛因之犯意聯絡，自民國（下同）九十五年一月間起
    至九十五年八月二十日止之期間內，多次以高於販入之價格
    ，販賣微量之海洛因，其賣出毒品之時間、地點、次數、對
    象及金額等情形，分別如附表編號Ａ至Ｆ所示。嗣警方於九
    十五年八月二十一日下午二時二十分許，在其位於臺南市○
    ○路○段三四二巷三四號住處前查獲，扣得如附表編號Ｆ所
    示之海洛因十九包（合計淨重一點六七公克）及上開海洛因
    外包裝（空包裝總重七點一三公克）；甲○○復於九十五年
    十一月十五日上午十一時二十五分，帶同警方至其上開住處
    屋內，扣得「王仔」所有供販賣海洛因聯絡所用之行動電話
    二支（門號0000000000號及000000000
    0號，含ＳＩＭ卡二張，詳見附表）。
三、案經臺南市警察局第三分局移送臺灣臺南地方法院檢察署檢
    察官偵查起訴。
    理    由
一、訊據被告甲○○對於上開販賣海洛因之犯罪事實坦承不諱（
    見本院卷第六十五、八十六頁），核與證人黃文良、張飛龍
　　、謝憲忠、林家慶及方勝男於偵查中結證證述之情節大致相
    符（見偵卷第八、九、九十三至九十七、一六二至一六四、
    二一四至二一六頁），且有上開門號0000000000
    號行動電話通聯紀錄一份在卷足佐（見偵卷第六三至八八頁
    ），再有上開行動電話二支（含ＳＩＭ卡二張）、上開海洛
    因十九包（合計淨重一點六七公克）及上開海洛因外包裝（
    總重七點一三公克）扣案可憑。而海洛因物稀價昂，取得不
    易，且政府查緝甚嚴，苟非有利可圖，當不願甘冒法律制裁
    之風險，而予販賣，又海洛因係毒品危害防制條例第二條第
    二項第一款所列之第一級毒品，屬違禁物，無論持有、販賣
    均將遭刑罰之制裁，且販賣海洛因非可公然為之，均有其獨
    特之販售路線及管道，而販毒者復可任意增減其分裝之數量
    ，每次買賣之價量，亦隨時依市場貨源之供需情形、交易雙
    方之關係深淺、資力、對行情之認知、可能風險之評估等，
    而異其標準，非可一概而論，參諸海洛因物稀價昂，政府查
    禁森嚴，再加以販賣犯行罪重刑峻，被告與購買毒品者並非
    至親，當無可能甘冒重典而按購入原價轉售，是被告前開販
    賣行為顯有營利意圖；另上開海洛因十九小包，經檢驗結果
    確係海洛因等情，有法務部調查局九十五年九月十六日調科
    壹字第○九五二三○一六三一○號鑑定通知書一紙附卷可佐
    （見偵卷第三十八頁）；至於被告於警偵訊時及本院審理之
    初雖否認販賣犯行，辯稱並未販賣毒品云云，與前開事證不
    符，且被告於本院最後審理時已然承認犯行，是被告該等所
    辯不足採信，併為敘明。本件事證明確，被告多次販賣海洛
    因之犯行，堪以認定，應予依法論科。
二、本件關於如附表編號Ａ（下稱編號Ａ）犯行部分之新舊法比
    較：被告為編號Ａ之行為後，刑法部分條文業於九十四年一
    月七日修正，同年二月二日公布，九十五年七月一日施行，
    修正後刑法第二條第一項規定：「行為後法律有變更者，適
    用行為時之法律，但行為後之法律有利於行為人者，適用最
    有利於行為人之法律。」，上開規定乃與刑法第一條罪刑法
    定主義契合，而貫徹法律禁止溯及既往原則，係規範行為後
    法律變更所生新舊法律比較適用之準據法，是刑法第二條本
    身雖經修正，但刑法第二條既屬適用法律之準據法，本身尚
    無比較新舊法之問題，應一律適用裁判時即修正後刑法第二
    條規定以決定適用之刑罰法律，合先敘明。
  (一)修正前刑法第三十三條第五款原規定：「罰金：（銀元）一
    元以上」，復依罰金罰鍰提高標準條例第一條前段規定提高
    為十倍，折算新臺幣為三十元；於本次修正後刑法第三十三
    條第五款規定：「罰金：新臺幣一千元以上，以百元計算之
    」，依修正前法律之規定，被告所犯販賣第一級毒品罪若併
    科罰金，其最高度為新臺幣一千萬元，最低度為新臺幣三十
    元；若依修正後之法律規定，被告所犯販賣第一級毒品罪若
    併科罰金，其最高度為新臺幣一千萬元，最低度為新臺幣一
    千元，是修正後之規定並非較有利於被告。
  (二)被告及「王仔」均係共同實施編號Ａ犯罪之人，無論依修正
    前第二十八條或修正後第二十八條之規定，均成立共同正犯
    ，並無所謂有利或不利之情形，均無適用修正後刑法第二條
    第一項規定比較新舊法適用之問題。
  (三)被告為編號Ａ犯行時之刑法第五十六條規定：「連續數行為
    而犯同一之罪名者，以一罪論。但得加重其刑至二分之一。
    」；而被告為該等行為後，上開法條則已刪除。該項刪除雖
    非犯罪構成要件之變更，但已影響行為人刑罰之法律效果，
    自屬法律有所變更，而有比較新舊法之必要。被告關於編號
    Ａ所示多次販賣毒品之行為，若依舊法規定，僅以一罪論；
    若依新法，則須分論併罰。經比較新、舊法之結果，此部份
    應以被告行為時之舊法較有利於被告。
  (四)修正前刑法第六十四條第二項、修正前刑法第六十五條第二
    項原分別規定：「死刑減輕者，為無期徒刑，或為十五年以
    下十二年以上有期徒刑」、「無期徒刑減輕者，為七年以上
    有期徒刑」，而本次修正後刑法第六十四條第二項、修正後
    刑法第六十五條第二項則規定：「死刑減輕者，為無期徒刑
    」、「無期徒刑減輕者，為二十年以下十五年以上有期徒刑
    」，比較新、舊法適用結果，修正後分別將刑法第六十四條
    第二項、第六十五條第二項之死刑、無期徒刑減輕規定，由
    「為無期徒刑，或為十五年以下十二年以上有期徒刑」、「
    為七年以上有期徒刑」，提高為「為無期徒刑」、「為二十
    年以下十五年以上有期徒刑」，故就編號Ａ犯行部分而言，
    修正後之規定並非較有利於被告。
  (五)修正前刑法第五十九條原規定：「犯罪之情狀可憫恕者，得
    酌量減輕其刑」，於本次修正後則規定：「犯罪之情狀顯可
    憫恕，認科以最低度刑仍嫌過重者，得酌量減輕其刑」，上
    開條文修正前與修正後雖用語不同，但實質內涵則相同，對
    被告關於編號Ａ犯行而言，並無所謂有利或不利之情形，應
    逕行適用修正後之規定。
  (六)關於加減例部分：修正前刑法第六十八條規定：拘役或罰金
    加減者，僅加減其最高度；新修正刑法第六十七條則規定：
    有期徒刑或罰金加減者，其最高度及最低度同加減之；新法
    修正，罰金最低度同時減輕（加重）之，使法官量刑範圍受
    到擴張（減縮），行為人將受到較舊法罰金最低度較低（高
    ）之刑罰，行為人受處罰之實質內涵顯有變更，屬於法律變
    更，自應比較新舊法，適用最有利行為人之新（舊）法。
  (七)綜上，舊法關於連續犯之規定，較有利於被告，而本件復未
    科以罰金之刑，衡諸整體統合比較結果及不得割裂適用法律
    之原則，應依刑法第二條第一項前段之規定，本件關於編號
    Ａ犯行部分，一體適用修正前刑法之相關規定予以處斷。
三、(一)核被告甲○○關於如附表編號Ａ至Ｆ所示犯行，均係犯毒
    品危害防制條例第四條第一項之販賣第一級毒品罪。被告各
    該販賣前後持有第一級毒品之低度行為，應為販賣之高度行
    為所吸收，不另論罪。被告與「王仔」間，就如附表編號Ａ
    至Ｆ所示犯行，有犯意聯絡與行為分擔，均為共同正犯。(二)
    又刑法第五十六條連續犯之規定業經刪除，被告所為編號Ａ
    所示犯行部分，時間緊接，所犯係構成要件相同之罪名，顯
    係基於概括犯意為之，為連續犯，應依修正前刑法第五十六
    條之規定，論以一罪，並加重其刑（惟因販賣第一級毒品罪
    之法定本刑為死刑或無期徒刑，依法均不得加重，故僅就得
    併科罰金之法定罰金刑部分，依法加重其刑）。另現行刑法
    ，基於刑罰公平原則之考量，杜絕僥倖之犯罪心理，並避免
    易致鼓勵犯罪之誤解，已刪除連續犯之規定；而刑法上所謂
    集合犯是指立法者所制定之犯罪構成要件中，本就預定有數
    個同種類之行為將反覆實行之犯罪而言，是將各自實現犯罪
    構成要件之多數行為，解釋為集合犯，而論以一罪。是以對
    於集合犯，必須從嚴解釋，以符合立法者之意向（最高法院
    九十六年度臺上字第三五三一號判決意旨參照）；故被告關
    於如附表編號Ｂ至Ｆ所示犯行，均係於九十五年七月一日刑
    法廢除連續犯後所為，無從與編號Ａ犯行論以連續犯，是被
    告關於如附表編號Ａ至Ｆ所示犯行，時間不同，犯意各別，
    應分論併罰。(三)另被告所為販賣海洛因之犯行固應非難，惟
    其係為賺取海洛因供己施用之利益，以解其毒癮，始從事販
    毒，被告除曾因違法施用毒品外，並無其他不良前案紀錄，
    有其臺灣高等法院被告前案紀錄表在卷可佐，揆之其所犯上
    開販賣海洛因罪之法定本刑為死刑或無期徒刑之罪，被告販
    賣毒品之對象雖有五人，惟販賣次數及數量非鉅，獲利有限
    ，足見其非販賣毒品之大、中盤商，就全部犯罪情節觀之，
    尚非重大惡極，相較於長期、大量販賣毒品之真正毒梟而言
    ，其對社會秩序與國民健康之危害，顯然較不成比例，倘科
    以最輕之法定本刑無期徒刑，未免過苛，難謂符合罪刑相當
    性及比例原則，且無從與真正長期、大量販毒之惡行區別，
    是本院衡其犯罪情狀，認被告等若科以最輕本刑無期徒刑，
    仍屬過重，故就編號Ａ部分，依修正後刑法第五十九條及修
    正前刑法第六十四條第二項、修正前第六十五條第二項之規
    定，減輕其刑，其中編號Ａ罪名法定刑之罰金刑部分，同時
    具有加重及減輕事由，應依法先加重後減輕之；復就就如附
    表編號Ｂ至Ｆ部分各次犯行，依修正後刑法第五十九條及修
    正後刑法第六十四條第二項、修正後第六十五條第二項之規
    定，各減輕其刑。
四、(一)爰審酌被告各該販賣海洛因之價格、數量、所得，販賣海
    洛因戕害他人健康，足使購買施用者導致精神障礙、性格異
    常，甚至造成生命危險之生理成癮性及心理依賴性，危害社
    會治安，惡性非輕，且被告不思以正當途徑合法掙取金錢，
    圖以販賣毒品牟利，犯罪動機不良，被告於偵審中承認犯行
    暨被告之素行、智識程度及生活情況等一切情狀，就其如附
    表所犯各罪，分別量處如附表所示之刑。又本件編號Ａ犯行
    ，係於九十五年七月一日以前所為，而如附表編號Ｂ至Ｆ犯
    行，係於九十五年七月一日以後所為，修正後刑法第五十一
    條第五款將數罪併罰之有期徒刑，合併應執行之刑期最高度
    提高為三十年，顯較修正前刑法第五十一條第五款規定之二
    十年不利於被告，比較新舊法，自應適用修正前刑法第五十
    一條第五款之規定，定其應執行之刑；另本次刑法修正既廢
    除連續犯之規定，為達罰當其罪，符合罪刑相當原則目的，
    自不宜以原有連續犯量刑標準之思維，為數罪併罰定執行刑
    之依據，本院綜合考量被告先後多次販賣海洛因及所得等情
    狀，定被告有期徒刑部分應執行有期徒刑二十年，以符比例
    原則。(二)扣案之上開海洛因十九小包，屬第一級毒品，應依
    毒品危害防制條例第十八條第一項前段規定，不問屬於犯人
    與否，均沒收銷燬之。又扣案之上開毒品之外包裝及上開行
    動電話二支（含ＳＩＭ卡二張），係被告等人所有並供販賣
    海洛因犯罪所用之物（詳見附表），業據被告於審理中供承
    無訛（見本院卷第九十三頁），應依毒品危害防制條例第十
    九條第一項之規定宣告沒收。被告販賣海洛因之所得共計新
    臺幣十萬八千元，為被告販賣毒品犯罪所得之財物，雖未扣
    案，應依毒品危害防制條例第十九條第一項規定宣告沒收，
    如全部或一部不能沒收時，以其財產抵償之。
據上論斷，應依刑事訴訟法第二百九十九條第一項前段，毒品危
害防制條例第四條第一項、第十八條第一項前段、第十九條第一
項，刑法第十一條、第二十八條、第五十六條（修正前）、第五
十九條、第五十一條第五款（修正前）、第九款，判決如主文。
本案經檢察官王誠到庭執行職務。
中　　華　　民　　國　　96　　年　　9 　　月　　12　　日
                刑事第八庭 審判長法  官  彭喜有
                                 法  官  李東柏
                                 法  官  盧鳳田
上正本證明與原本無異。
如不服本判決應於收受本判決後十日內向本院提出上訴書狀，並
應敘述具體理由。如未敘述上訴理由者，應於上訴期間屆滿後二
十日內向本院補提理由書狀（均須按他造當事人之人數附繕本）
「切勿逕送上級法院」。
                                 書記官  吳姁穗
中　　華　　民　　國　　96　　年　　9 　　月　　12　　日
附錄論罪科刑法條毒品危害防制條例第四條第一項：
製造、運輸、販賣第一級毒品者，處死刑或無期徒刑；處無期徒
刑者，得併科新臺幣一千萬元以下罰金。
附表：
┌──┬─────────────────────────────────┐
│編號│販賣之時間、地點、次數、對象、金額暨所犯法條                      │
│    ├─────────────────────────────────┤
│    │所犯罪名、宣告刑                                                  │
├──┼─────────────────────────────────┤
│Ａ  │甲○○及「王仔」基於意圖營利販賣毒品之概括犯意聯絡，自九十五年一月│
│    │間某日起至同年六月底止之期間，先後由「王仔」指派甲○○至臺南市○○○
○    ○路公園或鳳凰公園附近陸橋等處，連續以高於販入價格之每包新台幣（下同│
│    │）一千元代價，將「王仔」提供之微量海洛因各一小包賣予黃文良，每月十│
│    │次；甲○○及「王仔」又基於同上之概括犯意聯絡，於九十五年六月間，以│
│    │「王仔」提供之門號0000000000號行動電話為聯絡工具，先後由│
│    │甲○○至臺南市○○路鳳凰公園或臺南市○○路○段三四二巷附近公園等處│
│    │，連續以高於販入價格代價，將「王仔」提供之微量海洛因各一小包賣予張│
│    │飛龍，共十次，其中每包五百元八次，每包一千元二次（甲○○係共同連續│
│    │觸犯毒品危害防制條例第四條第一項之販賣第一級毒品罪）。            │
│    ├─────────────────────────────────┤
│    │甲○○共同連續販賣第一級毒品，處有期徒刑拾年，扣案之行動電話一支（│
│    │門號0000000000號，含ＳＩＭ一張）沒收，販賣第一級毒品所得│
│    │新臺幣六萬六千元沒收之，如全部或一部不能沒收時，以其財產抵償之。  │
├──┼─────────────────────────────────┤
│Ｂ  │甲○○及「王仔」另多次基於意圖營利販賣毒品之犯意聯絡，自九十五年七│
│    │月初起至同年八月八日止之期間，以「王仔」提供之門號00000000│
│    │七二號及0000000000號行動電話為聯絡工具，分別由「王仔」指│
│    │派甲○○至臺南市○○路公園或鳳凰公園附近陸橋等處，以高於販入價格之│
│    │每包新台幣（下同）一千元代價，將「王仔」提供之微量海洛因各一小包賣│
│    │予黃文良，共十三次（甲○○係十三次共同觸犯毒品危害防制條例第四條第│
│    │一項之販賣第一級毒品罪）。                                        │
│    ├─────────────────────────────────┤
│    │甲○○共同販賣第一級毒品，十三罪，各處有期徒刑拾伍年肆月，扣案之行│
│    │動電話二支（門號0000000000號及0000000000號，含│
│    │ＳＩＭ卡各一張）均沒收，各次販賣第一級毒品之所得新臺幣一千元（共計│
│    │新臺幣一萬三千元）沒收之，如全部或一部不能沒收時，以其財產抵償之。│
├──┼─────────────────────────────────┤
│Ｃ  │甲○○及「王仔」另多次基於意圖營利販賣毒品之犯意聯絡，自九十五年七│
│    │月初起至同年八月二十日止之期間，以上開0000000000號及○九│
│    │00000000號行動電話為聯絡工具，分別由甲○○至臺南市○○路鳳│
│    │凰公園或臺南市○○路○段三四二巷附近公園等處，以高於販入價格之代價│
│    │，將「王仔」提供之微量海洛因各一小包賣予張飛龍，共二十次，其中每包│
│    │五百元十八次，每包一千元二次（甲○○係二十次共同觸犯毒品危害防制條│
│    │例第四條第一項之販賣第一級毒品罪）。                              │
│    ├─────────────────────────────────┤
│    │甲○○共同販賣第一級毒品，二十罪，各處有期徒刑拾伍年肆月，扣案之行│
│    │動電話二支（門號0000000000號及0000000000號，含│
│    │ＳＩＭ卡各一張）均沒收，各次販賣第一級毒品所得之新臺幣五百元十八次│
│    │、新臺幣一千元二次（共計新臺幣一萬一千元）沒收之，如全部或一部不能│
│    │沒收時，以其財產抵償之。                                          │
├──┼─────────────────────────────────┤
│Ｄ  │甲○○及「王仔」另多次基於意圖營利販賣毒品之犯意聯絡，自九十五年八│
│    │月八日起至同年八月二十日止之期間，以上開0000000000號及○│
│    │九00000000號行動電話為聯絡工具，分別由甲○○至臺南市○○路│
│    │與長溪路口中間之公園或該公園路邊，以高於販入價格之代價，將「王仔」│
│    │提供之微量海洛因各一小包賣予謝憲忠，共十一次，其中每包五百元八次，│
│    │每包一千元三次（甲○○係十一次共同觸犯毒品危害防制條例第四條第一項│
│    │之販賣第一級毒品罪）。                                            │
│    ├─────────────────────────────────┤
│    │甲○○共同販賣第一級毒品，十一罪，各處有期徒刑拾伍年肆月，扣案之行│
│    │動電話二支（門號0000000000號及0000000000號，含│
│    │ＳＩＭ卡各一張）均沒收，各次販賣第一級毒品所得之新臺幣五百元八次及│
│    │新臺幣一千元三次（共計新臺幣七千元）沒收之，如全部或一部不能沒收時│
│    │，以其財產抵償之。                                                │
├──┼─────────────────────────────────┤
│Ｅ  │甲○○及「王仔」另多次基於意圖營利販賣毒品之犯意聯絡，自九十五年八│
│    │月十日起至同年八月二十日止之期間，以上開0000000000號及○│
│    │九00000000號行動電話為聯絡工具，分別由甲○○至臺南市○○路│
│    │一段二二○巷公園附近或臺南市○○路黃昏市場附近等處，以高於販入價格│
│    │之每包新台幣（下同）一千元代價，將「王仔」提供之微量海洛因各一小包│
│    │賣予林家慶，共十次（甲○○係十次共同觸犯毒品危害防制條例第四條第一│
│    │項之販賣第一級毒品罪）。                                          │
│    ├─────────────────────────────────┤
│    │甲○○共同販賣第一級毒品，十罪，各處有期徒刑拾伍年肆月，扣案之行動│
│    │電話二支（門號0000000000號及0000000000號，含Ｓ│
│    │ＩＭ卡各一張）均沒收，各次販賣第一級毒品所得之新臺幣一千元（共計新│
│    │臺幣一萬元）沒收之，如全部或一部不能沒收時，以其財產抵償之。      │
├──┼─────────────────────────────────┤
│Ｆ  │甲○○及「王仔」另基於意圖營利販賣毒品之犯意聯絡，於九十五年八月二│
│    │十日晚間十時許，由甲○○在臺南市○○路與長溪路間公園，以高於販入價│
│    │格之每包新台幣（下同）一千元代價，將「王仔」提供之微量海洛因一小包│
│    │賣予方勝男；嗣警方於九十五年八月二十一日下午二時二十分許，在其位於│
│    │臺南市○○路○段三四二巷三四號住處前查獲，扣得甲○○等人所有之海洛│
│    │因十九包（合計淨重一點六七公克）及供販毒分裝所用之上開海洛因外包裝│
│    │（空包裝總重七點一三公克）（甲○○係共同觸犯毒品危害防制條例第四條│
│    │第一項之販賣第一級毒品罪）。                                      │
│    ├─────────────────────────────────┤
│    │甲○○共同販賣第一級毒品，處有期徒刑拾伍年肆月，扣案之第一級毒品海│
│    │洛因十九包（合計淨重一點六七公克）均沒收銷燬之，扣案之上開海洛因外│
│    │包裝（空包裝總重七點一三公克）均沒收，販賣第一級毒品所得之新臺幣一│
│    │千元沒收之，如全部或一部不能沒收時，以其財產抵償之。              │
└──┴─────────────────────────────────┘
